【裁判字號】    95,交抗,153
【裁判日期】    950810
【裁判案由】    聲明異議
【裁判全文】
臺灣高等法院臺南分院刑事裁定         95年度交抗字第153號
抗  告  人
即受處分人  甲○○
                    國民
上列抗告人因違反道路交通管理處罰條例案件，不服臺灣雲林地
方法院，中華民國95年7月18日所為裁定（95年度交聲字第109號
），提起抗告，本院裁定如下：
    主  文
原裁定撤銷，發回臺灣雲林地方法院。
    理  由
一、抗告意旨略以：抗告人戶籍雖設於雲林縣虎尾鎮埒內里24號
    ，但均居住地雲林縣虎尾鎮埒內里249之16號，確未收到掛
    號信通知，亦未收到通知黏貼單，致無法於法定期間內聲明
    異議，況93年2月至95年2月間曾因交通違規至監理站繳納罰
    單，亦未告知尚有本件罰單未繳，本人因而未能如期繳納罰
    鍰，致駕駛執照被吊銷，抗告人係以開車維持生計，駕照被
    吊扣，頓失生活依據 ，請准予撤銷原處分等語。
二、按處理違反道路交通管理事件，有關文書送達之程序，準用
    行政程序法送達之規定，違反道路交通管理事件統一裁罰標
    準及處理細則第5條定有明文。而送達，於應受送達人之住
    居所、事務所或營業所為之。但在行政機關辦公處所或他處
    會晤應受送達人時，得於會晤處所為之；於應送達處所不獲
    會晤應受送達人時，得將文書付與有辨別事理能力之同居人
    、受僱人或應送達處所之接收郵件人員；又送達不能依前2
    條規定為之者，得將文書寄存送達地之地方自治或警察機關
    ，並作送達通知書兩份，一份黏貼於應受送達人住居所、事
    務所、營業所或其就業處所門首，另一份交由鄰居轉交或置
    於該送達處所信箱或其他適當位置，以為送達。前項情形，
    由郵政機關為送達者，得將文書寄存於送達地之郵政機關。
    寄存機關自收受寄存文書之日起，應保存3個月，行政程序
    法第72條第1項、第73條第1項、第74條亦分別定有明文。
三、原裁定略以：交通部公路總局嘉義區監理所雲林監理站（下
    稱原處分機關）於民國（下同）95年1月10日開具雲監裁字
    第裁72-KAC117306號裁決書，經以郵務寄送至異議人之戶籍
    地即雲林縣虎尾鎮埒內里4鄰埒內24號，因不能送達應受送
    達人，復無由行補充或留置送達，遂於95年1月17日寄存於
    雲林縣虎尾郵局，並製作送達通知書2份，1份黏貼於應受送
    達人住居所門首，1份置於該送達處所信箱或其他適當位置
    ，且異議人違規遭取締時，復未向警員陳明其他現居地，原
    處分機關依其住所地址寄存送達，當屬合法有效。故上開裁
    決書於95年1月17日已合法寄存送達於異議人，並於95年1月
    26日發生效力，異議人遲至95年6月28日始具狀聲明異議，
    已逾20日之聲明異議法定期間，其聲明異議不合法，且無法
    補正，而駁回其聲明異議云云。
四、經查，本件違規事實係抗告人於93年2月2日14時30分許，駕
    駛案外人郝郭色所有之車號7756-GM自用一般小客貨車，於
    雲145公路北上33點5公里處，經雷達測速照相為91公里，超
    過速限60公里達31公里，為警當場攔截製單舉發，並經抗告
    人簽名收受舉發單，有雲林縣警察局舉發違反道路交通管理
    事件91雲警交字第KAC117306號通知單1紙在卷可稽（詳原審
    卷第7頁），嗣經原處分機關依違反道路交通管理處罰條例
    第40條第1項及第63條第1項規定，於95年1月10日以雲監裁
    字第裁72-KAC117306號裁決書裁決抗告人罰鍰新台幣2400元
    並記違規點數1點，並按上開舉發通知單上所載抗告人地址
    「雲林縣虎尾鎮埒內里埒內24號」，由郵政機關送達裁決書
    ，並於95年1月17日寄存於虎尾郵局，有上開裁決書及其送
    達證書各1紙附卷可憑（詳原審卷第9至10頁），然上開裁決
    書製發日期距違規事實發生時間約已2年，揆諸上開說明，
    上開裁決書應送達抗告人之住居所、事務所或營業所，則抗
    告人是否仍居住於「雲林縣虎尾鎮埒內里埒內24號」，抑或
    其戶籍地址仍設於「雲林縣虎尾鎮埒內里埒內24號」，仍有
    詳加查明必要，原審雖認上開地址確為上開裁決書製發時抗
    告人之戶籍地址無誤，並有抗告人個人基本資料查詢結果1
    紙在卷可憑，惟縱觀全卷並無原裁定所指抗告人個人基本資
    料查詢結果可為佐證，則上開「雲林縣虎尾鎮埒內里埒內24
    號」之地址是否為抗告人之應受送達地址，攸關上開裁決書
    是否合法送達抗告人，並已發生送達之效力，仍有調查審認
    之必要，原裁竟未予調查，尚有未妥，自應由本院將原裁定
    撤銷，發回原審法院查明後，更為妥適之裁定。
五、據上論結，應依道路交通案件處理辦法第26條，刑事訴訟法
    第413條前段，裁定如主文。
中    華    民    國    95    年    8    月    10    日
                  刑事第五庭    審判長法  官  楊明章
                                      法  官  楊子莊
                                      法  官  戴勝利
以上正本證明與原本無異。
不得再抗告。
                                      書記官  陳淑貞
中    華    民    國    95    年    8     月    11    日


司法院資訊處製作；財團法人民間司法改革基金會備份。
